【裁判字號】    99,台上,3109
【裁判日期】    990520
【裁判案由】    妨害性自主等罪
【裁判全文】
最高法院刑事判決            九十九年度台上字第三一０九號
上  訴  人  甲○○
選任辯護人  張清雄律師
上列上訴人因妨害性自主等罪案件，不服台灣高等法院高雄分院
中華民國九十七年六月十三日第二審更審判決（九十七年度上更
(一)字第三八號，起訴案號：台灣高雄地方法院檢察署九十四年度
偵字第九二０六號），提起上訴，本院判決如下：
    主  文
原判決撤銷，發回台灣高等法院高雄分院。
    理  由
本件原判決認定上訴人甲○○有其事實欄所載侵入住宅加重強制
性交及普通傷害犯行，因而撤銷第一審科刑之判決，改判論上訴
人以侵入住宅，對於女子以強暴之方法而為性交罪，量處有期徒
刑七年六月；及傷害人之身體罪，量處有期徒刑十月，並定其應
執行之刑為有期徒刑八年；固非無見。
惟查：(一)、判決不載理由或所載理由矛盾者，其判決為當然違背
法令，刑事訴訟法第三百七十九條第十四款定有明文。本件檢察
官起訴意旨及第一審判決均認定上訴人係以毆打被害人Ａ女（姓
名年籍及住址均詳卷）之強暴方式，對Ａ女為強制性交之行為，
認上訴人係犯刑法第二百二十二條第一項第七款侵入住宅加重強
制性交及第二百七十七條第一項前段之傷害罪。並認其以傷害被
害人之手段，遂行其強制性交之目的，所為上開二罪之間具有行
為時牽連犯關係，而從一重論以侵入住宅加重強制性交罪。原判
決所認定之犯罪事實與起訴書及第一審判決所載大致相同，但卻
認上訴人所犯上開二罪係各別起意，應予分論併罰云云（見原判
決第十七頁第十二行）。惟上訴人既係以傷害被害人之強暴手段
，遂行其強制性交之目的，何以其傷害行為與強制性交行為卻係
基於各別之犯意而為？似有疑竇。究竟上訴人傷害Ａ女之動機或
目的為何？與其對Ａ女強制性交有無關聯？原判決對此未詳加釐
清論敘明白，遽謂上訴人所犯該二罪犯意各別，而予以分論併罰
，自有判決理由不備之違法。(二)、犯強制性交罪，同時傷害被害
人之身體，是否另應成立傷害罪，須就犯罪行為實行經過之全部
情形加以觀察，如該傷害行為已可認為強制性交行為之著手，亦
即行為人利用傷害被害人之強暴手段，以遂行其強制性交之目的
者，則其所實行之傷害行為，即屬強制性交之部分行為，而被害
人身體所受之傷害，則屬行為人對其強制性交時施以強暴手段所
生之當然結果，應僅成立單一之強制性交罪，而不另論以傷害罪
。反之，倘該傷害行為係另有原因，尚非已著手強制性交行為之
實行，亦非強制性交罪之當然結果者，則應依其行為時之法律，
分別論以傷害與強制性交罪之牽連犯或予以數罪併罰。本件依原
判決之認定，上訴人基於侵入住宅強制性交之犯意，於案發當日
上午六時許前往Ａ女住處，先藏匿於附近樓梯間，趁Ａ女開門欲
外出上班之際，擅自侵入Ａ女住處，將Ａ女推倒於沙發旁後再拖
入房間，旋以手毆打Ａ女之頭部及身體多處，致Ａ女受有額頭及
左眼角瘀傷、脖子、左肩、前胸及後背瘀青暨左大腿撕裂傷等傷
害，復強行撕扯Ａ女身上衣褲，Ａ女雖極力反抗，並咬傷上訴人
之下嘴唇，仍無法掙脫，上訴人即以此強暴手段，違背Ａ女之意
願，以其陰莖插入Ａ女陰道，並射精於Ａ女之陰毛上而強制性交
得逞等情。其理由並說明：「Ａ女指稱遭被告（指上訴人）以毆
打之強暴方式，違反其意願而強制性交，而其於遭強制性交之過
程中曾試圖反抗，並咬傷被告嘴唇等節，應屬實在」、「上訴人
未經告訴人（即Ａ女）之同意侵入其住宅，並以毆打之強暴手段
，違背告訴人之意願而強制性交得逞」云云（見原判決第六頁倒
數第七至五行，第十六頁第十五至十八行）。依此認定及說明，
似謂上訴人係以傷害Ａ女之強暴手段，遂行其強制性交之目的。
果爾，則其所實行之傷害行為應屬強制性交之部分行為，而Ａ女
身體所受之傷害，即屬上訴人對其強制性交時施以強暴手段所生
之當然結果，應僅成立單一之強制性交罪，而不另論以傷害罪。
乃原判決卻認上訴人除犯刑法第二百二十二條第一項第七款侵入
住宅加重強制性交罪外，又另犯同法第二百七十七條第一項前段
之普通傷害罪，並予以分論併罰，依上述說明，洵有判決適用法
則不當之違失。以上或為上訴意旨所指摘，或為本院得依職權調
查之事項，應認仍有撤銷原判決發回更審之原因。又原判決關於
傷害部分雖屬刑事訴訟法第三百七十六條第一款所列不得上訴於
第三審法院之案件，但該部分與得上訴於第三審法院之加重強制
性交部分具有實質上一罪關係，基於審判不可分及上訴不可分原
則，本院自應併予審理，附此敘明。
據上論結，應依刑事訴訟法第三百九十七條、第四百零一條，判
決如主文。
中    華    民    國  九十九  年    五    月   二十   日
                      最高法院刑事第八庭
                          審判長法官  洪  文  章
                                法官  王  居  財
                                法官  郭  毓  洲
                                法官  黃  梅  月
                                法官  邱  同  印
本件正本證明與原本無異
                                      書  記  官
中    華    民    國  九十九  年    五    月  二十四  日
                                                      Ｅ

司法院資訊處製作；財團法人民間司法改革基金會備份。
